最高法院刑事判決                                八十八年度台上字第二一二號
    上訴人  台灣高等法院檢察署檢察官
    被  告  甲○○
右上訴人因被告違反毒品危害防制條例案件，不服台灣高等法院中華民國八十七年八
月十三日第二審更審判決（八十六年度上更(二)字第一○八九號，起訴案號：台灣宜蘭
地方法院檢察署八十四年度偵字第八○七號），提起上訴，本院判決如左：
    主  文
原判決撤銷，發回台灣高等法院。
    理  由
本件原判決以公訴意旨略以：被告甲○○自民國八十三年七月間起至同年八月十日止
，與吳秀戀共同意圖牟利，並基於概括之犯意，以每錢新台幣（下同）一萬二千元，
五錢則為五萬元之價格，先後多次販賣毒品海洛因予蘇國慶、廖愛慈夫婦施用及轉售
。嗣於同年八月十日中午十二時許，經警在台北縣三峽鎮○○街四十一巷四號二樓查
獲蘇國慶夫婦，在彼等之帶領下，在台北縣中和市○○路三五○巷十五弄七號查獲被
告，並當場扣得其所有之海洛因三包（淨重十四‧七一公克）、大分裝袋七個、小分
裝袋六十八個等情，因認被告涉犯修正前肅清煙毒條例第五條第一項之販賣毒品罪嫌
。惟經審理結果，不能證明被告有此部分之犯罪，因而撤銷第一審關於論處被告販賣
毒品罪刑部分之判決，改判諭知被告甲○○被訴販賣毒品部分無罪，固非無見。
惟查(一)、刑事訴訟法第四十一條第四項規定，筆錄應命受訊問人緊接其記載之末簽名
、蓋章或按指印。旨在保證筆錄記載之正確，如受訊問人確已為該筆錄之供述而拒絕
在筆錄上簽名、蓋章或按指印時，經記明其拒絕情形於筆錄者，應認為於筆錄之效力
無影響。原判決以公訴人認被告涉犯本件販賣毒品罪嫌，係以被告之自白為證據之一
。經查被告於警訊時雖曾供稱：「蘇國慶、廖愛慈他們夫婦曾來住處買賣毒品三次左
右。」云云，但該陳述並未陳稱其有販賣海洛因與蘇國慶、廖愛慈，且被告亦拒絕在
該筆錄簽名，嗣後又否認有販賣海洛因與蘇國慶夫婦，難認被告有公訴人所指自白販
賣海洛因之情形，而為無罪判決理由之一。然卷查被告於警訊時供稱：「我認識他們
夫婦（指蘇國慶、廖愛慈），曾來住處買賣毒品三次左右，所以被查獲才帶警來我家
。」等語。雖被告拒絕在該筆錄簽名、蓋章或按指印，但承辦偵訊人員已在筆錄記載
「受訊問人：不簽」，有該警訊筆錄可按（見八十三年度偵字第一三八七四號卷第十
頁背面、第十一頁正面）。準此，則能否謂被告未曾自白有販賣毒品與蘇國慶夫婦之
情事，及該訊問筆錄為無效或不存在，即非全無研求審酌之餘地。乃原審未詳加調查
審究上開筆錄之內容及被告拒絕簽名、蓋章或按指印之原因，並於理由內加以說明，
遽為上開認定，尚有未洽。(二)、證人之陳述有部分前後不符，或相互間有所歧異時，
究竟何者為可採，法院仍得本其自由心證予以斟酌，非謂一有不符或矛盾，即應認其
全部均為不可採信。卷查證人蘇國慶於警訊時供稱：「我向甲○○綽號『阿牛』購買
海洛因皆打000－0000秘書台呼叫七五○代號，再由他約定時間、地點去向他
購買，我亦曾三次前往甲○○租屋處台北縣中和市○○路三五○巷十五弄七號向他購
買，一次是一個月前購買一錢，值新台幣一萬二千元，二次半兩，值新台幣五萬元。
」廖愛慈於警訊中供稱：「我向甲○○綽號『阿牛』購買海洛因皆打000－000
0秘書台呼叫七五○代號聯絡好了我再前往他租屋處台北縣中和市○○路三五○巷十
五弄七號購買，一次海洛因半兩價格是新台幣五萬元。」各等語（見上揭偵查卷第十
七頁背面、第二十頁背面）。再參酌被告於警訊中供稱：「我認識他們夫婦，曾來住
處買賣毒品三次左右，所以被查獲才帶警來我家。」及承認從小伊祖父叫伊為「阿牛
」等情（見原審法院上訴字卷八十五年九月十日訊問筆錄）。準此，則能否謂蘇國慶
夫婦相互間所供向被告購買毒品之地點、聯絡方式、價格有所矛盾或歧異，及被告自
白曾販賣毒品與其夫婦之基本事實互不相符而不足採信，即有再詳加調查審酌之必要
。乃原審對此未詳加調查說明，遽以蘇國慶夫婦上開證言與另一證人吳秀戀之供述不
盡相符及蘇國慶夫婦嗣後否認曾向被告購買毒品，而悉予摒棄不採，亦有可議。(三)、
持有毒品（第一級毒品）者，修正前之肅清煙毒條例第十條第一項及修正後之毒品危
害防制條例第十一絛第一項均定有處罰之明文。本件起訴書已記載於查獲被告時當場
扣得其所有之海洛因三包等情。按之，海洛因為毒品（第一級毒品），被告如非法持
有之，則其是否另成立犯罪，自有詳加論述之必要。乃原判決對此起訴書已有記載之
事實，竟恝置而未論，亦有疏漏。檢察官上訴意旨指摘原判決不當，尚非無理由，應
認仍有撤銷發回更審之原因。
據上論結，應依刑事訴訟法第三百九十七條、第四百零一條，判決如主文。
中      華      民      國    八十八    年      一      月    二十一    日
                              最高法院刑事第六庭
                                  審判長法官  董  明  霈
                                        法官  丁  錦  清
                                        法官  賴  忠  星
                                        法官  林  茂  雄
                                        法官  王  居  財
      右正本證明與原本無異
                                              書  記  官
中      華      民      國    八十八    年      一      月    二十七    日
